【裁判字號】    97,交易,282
【裁判日期】    971212
【裁判案由】    公共危險等
【裁判全文】
臺灣彰化地方法院刑事判決             97年度交易字第282號
公  訴  人  臺灣彰化地方法院檢察署檢察官
被      告  乙○○
上列被告因公共危險等案件，經檢察官提起公訴（97年度偵字第
9723號），本院判決如下：
    主    文
乙○○服用酒類，不能安全駕駛動力交通工具而駕駛，處拘役貳
拾日，如易科罰金，以新臺幣壹仟元折算壹日。緩刑貳年，緩刑
期間，付保護管束，並應向執行檢察官指定之公益團體、地方自
治團體或社區提供肆拾小時之義務勞務。
其餘被訴過失傷害部分，公訴不受理。
    事    實
一、乙○○明知飲用酒類後之吐氣所含酒精濃度超過每公升0.25
    毫克不得駕駛車輛，仍於民國（下同）97 年10月23日凌晨1
    時30分許至同日上午6 時30分許，在彰化縣員林鎮金蓓兒理
    容店飲用啤酒過量（肇事後測得其呼氣酒精濃度為每公升0.
    95毫克），達酒後不能安全駕駛動力交通工具之程度後，駕
    駛不知情之李彩雲所有之車牌號碼1093-NB 號自小客車，沿
    彰化縣員林鎮○○路○ 段由西往東方向行駛，迨於97年10月
    23日上午7 時10分許，途經前開路段211 號前時，依當時天
    候晴、日間自然光線、路面舖設柏油、乾燥無缺陷、無障礙
    物，並無不能注意之情事，竟因酒後注意力及操控力不佳，
    疏未注意，失控追撞由丙○○及鐘鴻瑞分別騎乘之腳踏車，
    致丙○○及鐘鴻瑞當場人車倒地，丙○○因此受有左肩鎖關
    節韌帶斷裂、頭部外傷併多處之表淺損傷等傷害（所涉過失
    傷害部分業經雙方調解成立，詳如後述），鐘鴻瑞因此受有
    頭部外傷併疑似左側額骨閉鎖性骨折、四肢多處擦傷、疑左
    側第2 及第3 蹠骨閉鎖性線性骨折等傷害（所涉過失傷害部
    分業經雙方調解成立，詳如後述）。嗣經警據報前往處理，
    並對乙○○施以呼氣酒精濃度測試，始悉其呼氣酒精濃度達
    每公升0.95毫克。
二、案經彰化縣警察局員林分局報請臺灣彰化地方法院檢察署檢
    察官偵查起訴。
    理    由
壹、有罪部分：
一、本案被告乙○○所犯係屬刑事訴訟法第376 條第1 款所列之
    最重本刑為3 年以下有期徒刑、拘役或專科罰金之罪，本院
    爰依同法第284 條之1 之規定行獨任審判。次按被告以外之
    人於審判外之陳述，雖不符刑事訴訟法第159 條之1 至第15
    9 條之4 之規定，而經當事人於審判程式同意作為證據，法
    院審酌該言詞陳述或書面陳述作成時之情況，認為適當者，
    亦得為證據；當事人、代理人或辯護人於法院調查證據時，
    知有第159 條第1 項不得為證據之情形，而未於言詞辯論終
    結前聲明異議者，視為有前項之同意，刑事訴訟法第159 條
    之5 定有明文。查本案全部卷證，公訴人、被告均不爭執其
    證據能力，本院復衡以該等供述證據作成時之情況，應為適
    當，是可認後述所引用證據之證據能力均無疑義，合先敘明
    。
二、上開事實，業據被告乙○○於警詢、偵訊、本院審理時坦承
    不諱（見彰化縣警察局員林分局員警分偵字第0970023900號
    卷第1 、2 頁，臺灣彰化地方法院檢察署97年度偵字第9723
    號卷第5 頁，本院97年度交易字第282 號卷第23-25 頁），
    且查：
（一）核與證人即告訴人丙○○之丈夫甲○○、證人即告訴人鐘
      鴻瑞之母親丁○○於警詢中所為之證述相符（見彰化縣警
      察局員林分局員警分偵字第0970023900號卷第3-6 頁），
      並有員生醫院、員榮綜合醫院診斷證明書各1 紙、道路交
      通事故現場圖、道路交通事故調查報告表（一）、（二）
      各1 紙、照片18張、酒精測定紀錄表、刑法第185 條之3
      案件測試觀察紀錄表、彰化縣警察局舉發違反道路交通管
      理事件通知單影本、車籍查詢基本資料詳細畫面各1 紙等
      件附卷可稽（見彰化縣警察局員林分局員警分偵字第0970
      023900號卷第11、12、14、15-27 、32、33頁），堪認屬
      實。
（二）按刑法第185 條之3 不能安全駕駛動力交通工具之罪，係
      抽象危險犯之性質，不以發生具體危險為必要，而參考德
      國、美國之認定標準，對酒精濃度呼氣已達每公升0.55毫
      克，肇事率為一般正常人之10倍，認為已達「不能安全駕
      駛」之標準（法務部88年5 月18日法88檢字第1669號函可
      資參照）。本件被告乙○○酒後駕車，經警當場檢測其呼
      氣之酒精濃度後，測試值結果為每公升0.95毫克，有前開
      酒精測定紀錄表1 紙附卷可查（見彰化縣警察局員林分局
      員警分偵字第0970023900號卷第26頁），足見被告駕車肇
      事危險性，高出一般人甚多無訛。
（三）綜上，本案事證明確，被告前揭酒後駕車之犯行洵堪認定
      ，應予依法論科。
三、核被告乙○○所為，係犯刑法第185 條之3 之酒後不能安全
    駕駛動力交通工具而駕駛罪。按對於未發覺之罪自首而受裁
    判者，得減輕其刑，刑法第62條前段固定有明文。惟查，被
    告就其所涉犯過失傷害罪部分，雖有於該管偵查犯罪職務之
    公務員發覺前，不逃避接受裁判、停留在現場、向彰化縣警
    察局交通警察隊員林分隊警員表明其為肇事人，而有願接受
    司法裁判之意，符合自首之情形，且有彰化縣警察局道路交
    通事故肇事人自首情形紀錄表1 紙在卷可參（見彰化縣警察
    局員林分局員警分偵字第0970023900號卷第28頁），然上開
    過失傷害罪部分，業據告訴人丙○○、戊○○撤回告訴，而
    由本院另為公訴不受理之判決（詳如後述），且被告於警詢
    時自承：「……直至6 時30分左右才喝完，我就駕駛自小客
    車1093-NB 號出發至肇事現場，經警方施以呼氣檢測，酒測
    值為每公升0.95毫克」等語（見彰化縣警察局員林分局員警
    分偵字第0970023900號卷第2 頁），足見被告就其所犯刑法
    第185 條之3 公共危險罪之部分，並無符合自首之情形，附
    此敘明。爰審酌被告並無前科（有臺灣高等法院被告前案紀
    錄表1 份在卷可考），明知其飲酒後，對週遭事務之辨識及
    反應能力已受相當影響，顯已達不能安全駕駛之程度，仍僅
    為圖一己往來交通之便，不顧公眾之安危，率爾駕駛動力交
    通工具，及其呼氣酒精濃度測試值達每公升0.95毫克之程度
    、生活狀況、智識程度、犯後自始坦承犯行等一切情狀，量
    處如主文所示之刑，並諭知易科罰金之折算標準。另本件被
    告犯罪時間係在96年4 月24日以後，並不符合中華民國96年
    罪犯減刑條例所定之減刑要件，尚無依該條例規定予以減刑
    之餘地。復被告前未曾因故意犯罪受有期徒刑以上刑之宣告
    ，有臺灣高等法院被告前案紀錄表1 份附卷可按，衡其因一
    時失慮致觸犯刑章，事後坦承犯行、深具悔意，並分別與告
    訴人丙○○、鐘鴻瑞達成和解，獲得告訴人之諒解，有彰化
    縣員林鎮調解委員會調解書2 份附卷可憑（見本院97年度交
    易字第282 號卷第20、21頁），經此偵審程序及科刑之教訓
    後，應知警惕，信無再犯之虞，本院因認所宣告之刑，以暫
    不執行為適當，併諭知緩刑2 年，及依同條第2 項第5 款規
    定，諭知被告應於緩刑期內，依執行檢察官之命令，向指定
    之公益團體、地方自治團體或社區提供40小時之義務勞務，
    以促其鞭策自我，用啟自新，且依同法第93條第1 項第2 款
    規定付保護管束。
貳、不受理部分：
一、公訴意旨略以：被告乙○○於97年10月23日上午7 時10分許
    ，駕駛車牌號碼1093-NB 號自小客車，沿彰化縣員林鎮○○
    路○ 段由西往東方向行駛至211 號前時，依當時天候晴、日
    間自然光線、路面舖設柏油、乾燥無缺陷、無障礙物之情形
    ，並無不能注意之情事，竟因酒後注意力及操控力不佳，疏
    未注意，失控追撞由告訴人丙○○、鐘鴻瑞分別騎乘之腳踏
    車，致告訴人丙○○、鐘鴻瑞當場人車倒地，告訴人丙○○
    因此受有左肩鎖關節韌帶斷裂及頭部外傷併多處之表淺損傷
    等傷害，告訴人鐘鴻瑞因此受有頭部外傷併疑似左側額骨閉
    鎖性骨折、四肢多處擦傷、疑左側第2 及第3 蹠骨閉鎖性線
    性骨折等傷害，因認被告乙○○涉有刑法第284 條第1 項前
    段之過失傷害罪嫌。
二、按告訴乃論之罪，告訴人於第一審辯論終結前，得撤回其告
    訴；告訴經撤回者，應諭知不受理之判決；又依第303 條所
    為之不受理判決，得不經言詞辯論為之。刑事訴訟法第 238
    條第1項、第303條第3款及第307條分別載有明文。
三、經查：本件被告乙○○，經檢察官另以刑法第284 條第1 項
    前段之過失傷害罪提起公訴，依刑法第287 條前段規定，係
    屬告訴乃論之罪。茲被告分別與告訴人丙○○、鐘鴻瑞調解
    成立，調解書上均記載有「對造人（即指告訴人丙○○、鐘
    鴻瑞）願不追究聲請人（即指被告乙○○）車禍過失傷害刑
    責」，且經本院民事庭法官核定，有彰化縣員林鎮調解委員
    會調解書2 紙、本院民事庭書記官辦案進行簿1 紙附卷可據
    （見本院97年度交易字第282 號卷第20、21、28-30 頁），
    依鄉鎮市調解條例第28條第2 項之規定，視為於97年11月24
    日調解成立時，告訴人丙○○、鐘鴻瑞即均已撤回告訴。揆
    諸前揭說明，爰就該部分，逕諭知不受理之判決。
據上論斷，應依刑事訴訟法第284條之1、第299條第1項前段、第
303條第3款、第307條，刑法第185條之3、第41條第1項前段、第
74條第1項第1款、第2項第5款、第93條第1項第2款，刑法施行法
第1條之1第1項、第2 項但書，判決如主文。
本案經檢察官蔡明達到庭執行職務
中    華    民    國    97    年    12    月    12    日
                            交通法庭  法  官  林秉暉
以上正本證明與原本無異。
如不服本判決應於收受判決後10日內向本院提出上訴書狀，並應
敘述具體理由; 其未敘述上訴理由者，應於上訴期間屆滿後20日
內向本院補提理由書（均須按他造當事人之人數附繕本）「切勿
逕送上級法院」。
告訴人或被害人對於判決如有不服具備理由請求檢察官上訴者，
其上訴期間之計算係以檢察官收受判決正本之日期為準。
中    華    民    國    97    年    12    月    12    日
                                      書記官  張清秀
附錄本案論罪科刑法條全文：
中華民國刑法第185條之3
服用毒品、麻醉藥品、酒類或其他相類之物，不能安全駕駛動力
交通工具而駕駛者，處1 年以下有期徒刑、拘役或科或併科15萬
元以下罰金。


司法院資訊處製作；財團法人民間司法改革基金會備份。
